【裁判字號】    99,簡上,193
【裁判日期】    990610
【裁判案由】    損害賠償
【裁判全文】
臺灣高雄地方法院民事判決             99年度簡上字第193號
上  訴  人
即  被  告  甲○○
被上訴人即
原      告  乙○○
上列當事人間請求損害賠償事件，上訴人對於民國99年3 月10日
本院99年度鳳簡字第89號第一審判決提起上訴，本院民國99年6
月3 日言詞辯論終結，判決如下：
    主  文
上訴駁回。
第二審訴訟費用由上訴人負擔。
    事實及理由
一、被上訴人起訴主張：上訴人因不滿伊受讓上訴人同居人所有
    ，位於高雄縣鳳山市○○路189 號「彩虹卡拉OK」之店面，
    而於民國98年4 月17日下午5 時10分，前往上開卡拉OK店欲
    取回其所有之物品時，竟與伊發生爭執，上訴人並進而徒手
    毆打伊，並抓住伊之頭髮，致伊受有頭部外傷、右膝擦傷及
    左上臂鈍挫傷之傷害。伊因此受有精神上之恐懼與痛苦，爰
    依民法第184 條第1 項前段、第195 條第1 項侵權行為法律
    關係，請求上訴人應賠償精神慰撫金等語，並聲明：上訴人
    應給付新臺幣（下同）110,000 元，及自起訴狀繕本送達翌
    日起至清償日止，按週年利率5%計算之利息。
二、上訴人則以：被上訴人所述不實，伊並未毆打被上訴人等語
    ，資為抗辯。並聲明：被上訴人之訴駁回。
三、原審經審理結果，判決上訴人應給付被上訴人15,000元及自
    起訴狀繕本送達翌日即98年10月5 日起至清償日止，按週年
    利率5%計算之利息，並駁回被上訴人其餘請求（即95,000元
    及其利息），上訴人不服，提起上訴，於本院補充陳述：被
    上訴人不讓伊進入「彩虹卡拉OK」拿東西，而且先拿棒球棒
    打伊，嗣後又拉伊頭髮，伊才拉被上訴人頭髮，兩人相互拉
    扯時跪倒在地，所以兩人的膝蓋都有受傷等語，並聲明：(一)
    、原判決不利於上訴人部分廢棄；(二)、前開廢棄部分，被上
    訴人在第一審之訴駁回。被上訴人則於本院答辯聲明：上訴
    駁回。又被上訴人就其於第一審敗訴部分，並未聲明不服而
    已確定。
四、本件爭點乃上訴人有無被上訴人所指之傷害行為？茲就此爭
    點論述本院得心證之理由如下：
(一)、被上訴人主張於上開時地遭上訴人毆打而受有頭部外傷、右
    膝擦傷及左上臂鈍挫傷之傷害，除經被上訴人於臺灣高雄地
    方法院檢察署檢察官偵查該署98年度他字第5200號傷害案件
    中指述歷歷外，並提出長庚紀念醫院98年4 月18日診斷證明
    書為證。上訴人雖否認有毆打被上訴人成傷，惟其自承有與
    被上訴人相互拉扯頭髮，兩人因此跪倒在地等語（見本院卷
    第29頁），則在雙方拉扯過程中，被上訴人自有致上訴人受
    有上開傷害之可能，佐以證人陳秀玉於上開刑事偵查案件中
    證稱：我於98年4 月17日下午5 時許有在「彩虹卡拉OK」店
    外面，被上訴人先到，上訴人和訴外人林秋煌隨後才到，上
    訴人用手就打被上訴人臉、拉頭髮，我和另一位我不認識的
    男生一起要把他們拉開，當天我只有看到上訴人打人等語甚
    詳（參陳秀玉98年7 月23日訊問筆錄，附於高雄地方法院檢
    察署98年度他字第5200號偵查影卷），核與被上訴人主張之
    事實經過相符，且與被上訴人受傷部位吻合，據此足認被上
    訴人所受上開傷害，確係遭上訴人徒手毆打臉部及拉扯頭髮
    跪倒在地所致。
(二)、被上訴人雖辯稱係被上訴人先用棒球棒打伊並拉伊頭髮，伊
    基於自衛才拉被上訴人頭髮等語，然此為被上訴人所否認，
    且上訴人於上訴狀中陳稱被上訴人拉其頭髮之後，被上訴人
    又用棒球棒從背後打其2 下等語（見本院卷第5 頁），與其
    前揭所辯顯有矛盾，參以證人陳秀玉於偵查中明確證稱當天
    只有看到上訴人打人等語，則上訴人抗辯係先遭被上訴人用
    棒球棒毆打並拉扯頭髮，其出於自衛才拉扯被上訴人頭髮，
    且未徒手毆打上訴人等語，顯不足採。又兩造互相拉扯對方
    頭髮過程，無論是否為被上訴人先行動手，上訴人既不否認
    亦有拉扯被上訴人頭髮行為，且觀諸拉扯過程中兩造雙雙跪
    倒在地，可知上訴人拉扯被上訴人頭髮不放之情非屬輕微，
    則兩造間就相互拉扯頭髮行為已屬相互不法侵害，即與單純
    避免不法侵害行為之正當防衛情形迥然有異，足徵上訴人拉
    扯被上訴人頭髮行為確非出於防衛意思而得阻卻違法甚明。
(三)、復佐以上訴人因被上訴人前開所主張之事實，經臺灣高雄地
    方法院檢察署檢察官偵查後，向本院刑事庭聲請簡易判決處
    刑，並經本院刑事庭調查後認上訴人確有傷害被上訴人之事
    實，而判處上訴人拘役50日，如易科罰金，以1,000 元折算
    1 日，有本院98年度審簡字第4959號刑事簡易判決在卷可佐
    ，益徵被上訴人所主張前開上訴人對之傷害之事實，應屬真
    實。
五、按因故意或過失，不法侵害他人之權利者，負損害賠償責任
    。不法侵害他人之身體、健康、名譽、自由、信用、隱私、
    貞操，或不法侵害其他人格法益而情節重大者，被害人雖非
    財產上之損害，亦得請求賠償相當之金額。民法第184 條第
    1 項前段、第195條第1項前段分別定有明文。次按精神慰撫
    金之酌定，應審酌兩造之身分地位、學識經歷、財產狀況、
    痛苦程度等節以定之。查上訴人徒手毆打被上訴人臉部以及
    拉扯被上訴人頭髮致被上訴人跪倒在地，造成被上訴人受有
    頭部外傷、右膝擦傷及左上臂鈍挫傷之傷害，自係故意對被
    上訴人身體、健康之不法侵害，被上訴人依上開規定訴請上
    訴人賠償其非財產上之損害，自屬有據。又查，上訴人僅因
    細故糾紛而傷害被上訴人，誠屬不該，所幸被上訴人受有之
    肉體及精神上之損害尚非嚴重，爰斟酌被上訴人所受之上開
    傷害，及其為國中畢業，目前無業，名下財產僅有股票投資
    1 筆，財產總額為60元；及上訴人亦為國中畢業，名下無財
    產，現從事看護工作，月薪約10,000元等情，業經兩造分別
    陳明在卷，並有兩造之稅務電子閘門財產所得調件明細表在
    卷可參（參原審卷第12至14頁），及上訴人不思本諸理性、
    和平之手段與態度解決紛爭，竟貿然對被上訴人暴力相向，
    並衡酌兩造上開身分、地位、經濟能力等情，認為被上訴人
    請求上訴人賠償之非財產損害110,000 元，尚屬過高，應予
    核減為15,000元方為適當。
六、綜上所述，上訴人確有對被上訴人為徒手毆打臉部及拉扯頭
    髮之行為，上訴人所辯均無可取。從而，被上訴人本於侵權
    行為之法律關係，請求上訴人賠償精神慰撫金15,000元，及
    自起訴狀繕本送達翌日即98年10月5 日起至清償日止，按週
    年利率5%計算之利息，為有理由，應予准許；逾此範圍之請
    求，為無理由，應予駁回。是原審判決判命上訴人賠償精神
    慰撫金15,000元，及自起訴狀繕本送達翌日即98年10月5 日
    起至清償日止，按週年利率5%計算之利息，並依職權宣告假
    執行，於法核無違誤。上訴意旨指摘原判決不當，求予廢棄
    改判，為無理由，應予駁回其上訴。
七、本件事證已臻明確，兩造其餘攻擊防禦方法，核與判決結果
    無影響，爰不逐一論述，併此敘明。
八、據上論結，本件上訴為無理由，依民事訴訟法第436 條之1
    第3項 、第449 條第1 項、第78條，判決如主文。
中    華    民    國    99    年    6     月    10    日
                  民事第六庭  審判長法  官  楊國祥
                                    法  官  李怡諄
                                    法  官  林書慧
正本係照原本作成。
本判決不得上訴。
中    華    民    國    99    年    6     月    10    日
                                書記官  史華齡

司法院資訊處製作；財團法人民間司法改革基金會備份。
